臺灣基隆地方法院交通事件裁定　　　　　　　　　　　九十三年度交聲字第九三號
　　原處分機關　交通部公路總局台北區監理所基隆監理站
　　異　議　人
　　即受處分人　華新貨櫃股份有限公司
　　法定代理人　楊常榮
　　代　理　人　甲○○　男　七.
右列受處分人因違反道路交通管理處罰條例案件，對於交通部公路總局台北區監理所
基隆監理站九十三年四月二十三日所為之處分（原處分案號：基監字第裁四二─Ｚ0
0000000號），聲明異議，本院裁定如左：
    主  文
異議駁回。
    理  由
一、本件原處分機關交通部公路總局台北區監理所基隆監理站之原處分意旨略以：異
    議人即受處分人華新貨櫃股份有限公司所屬駕駛人乙○○駕駛該公司所有車號一
    二五─ＫＢ營業曳引車，於九十九十三年二月二十五日上午十一時三分，行經國
    道一號公路北向十六公里處，經會同該車駕駛人乙○○過磅總重達四十三點五二
    公噸，超載八點五二公噸（核定總重量限制為三十五公噸），且載運超重整體物
    未依規定請領通行證等情，經員警當場告知該駕駛違規事實後，以內政部警政署
    國道公路警察局公警局交字第Ｚ00000000號舉發違反道路交通管理事件
    通知單（下稱舉發單）舉發，因而依道路交通管理處罰條例第二十九條之二第三
    項、第二十九條第一項第二款之規定裁處罰鍰新台幣（下同）貳萬參仟伍佰元等
    語。
二、聲明異議意旨略以：異議人對於所屬駕駛人乙○○駕駛異議人公司所有車號一二
    五─ＫＢ號營業曳引車，於九十三年二月二十五日上午十一時零三分，行經國道
    一號公路北向十六公里處，經過磅總重達四十三點五二公噸之事實無訛，然曳引
    車核定載重總重量法另增允百分十寬容量，於三十八點五公噸內均符合法定載重
    範圍之內，若以普通一般超載情形論擬，故本件僅超載五點零二公噸；若以未請
    領通行證論罰，應按整體貨物四十二公噸為裁罰基礎，據此本件僅超載一點五二
    公噸，原處分機關將同一違規事實分別依不同規定裁罰，有失公平，為此依法提
    出異議云云。
三、按「汽車裝載時，有左列情形之一者，處汽車所有人新臺幣三千元以上九千元以
    下罰鍰，並責令改正或禁止通行：．．．二裝載整體物品有超重、超長、超寬、
    超高，而未請領臨時通行證，或未懸掛危險標識者。」道路交通管理處罰條例第
    二十九條第一項第二款定有明文。再按「汽車裝載貨物超過核定之總重量、總聯
    結重量者，處汽車所有人罰鍰，並記汽車違規紀錄一次，其應歸責於汽車駕駛人
    時，除依第三項處汽車駕駛人罰鍰及依第六十三條第一項第二款記點外，汽車所
    有人仍應記該汽車違規紀錄一次」、「有前二項規定之情形者，應責令改正或當
    場禁止通行，並處新臺幣一萬元罰鍰，超載十公噸以下者，以總超載部分，每一
    公噸加罰新臺幣一千元；超載逾十公噸至二十公噸以下者，以總超載部分，每一
    公噸加罰新臺幣二千元；超載逾二十公噸至三十公噸以下者，以總超載部分，每
    一公噸加罰新臺幣三千元；超載逾三十公噸者，以總超載部分，每一公噸加罰新
    臺幣五千元。未滿一公噸以一公噸計算」，道路交通管理處罰條例第二十九條之
    二第一項、第三項定有明文。又「車輛尺度、軸重、總重、後懸及段差之限制應
    依左列規定：三、總重或總聯結重量之限制：（五）半聯結車：總聯結重量不得
    超過三十五公噸」，道路交通安全規則第三十八條第一項第三款第五目亦有規定
    。
四、經查：
  (一)異議人華新貨櫃有限公司所屬駕駛人黃次源駕駛該公司所有車號一二五─ＫＢ
      號營業貨運曳引車（搭載整體貨櫃車），於九十三年二月二十五日上午十一時
      零三分，行經國道一號公路北向十六公里處，經會同該車駕駛人黃次源過磅總
      重達四十三點五二公噸，且未依規定請領通行證等情，為警當場舉發之事實，
      有內政部警政署國道公路警察局公警局交字第Ｚ00000000號舉發單一
      紙在卷可證，且為異議人所不爭執，並據證人黃次源到院證述明確（見本院九
      十三年五月二十四日調查筆錄），應堪認定。
  (二)依「查有關『超載（重）未達總重量百分之十者是否免予舉發』乙節，內政部
      警政署於九十年七月三十一日前開號函（九十警署交字第一五六二八三號）說
      明三，業說明於『警察機關取締違規砂石車注意事項中』中，明定『過磅超重
      逾百分之十者，應當場據實舉發』，同時編印統一教材施教，以加強員警專業
      訓練，齊一執法作為。故有關相關貨運公會說明仍有部分超載（重）未達總重
      量百分之十遭警察機關舉發之案件，其後續裁罰，請依據違反道路交通管理事
      件統一裁罰標準及處理細則第三十四條第二項規定，在請舉發機關確認舉發無
      誤後，再本權責依第四十二條規定裁處」等情，有交通部公路局九十年八月二
      十二日九十路監交字第九０三三七七八號函暨函附交通部公路局九十年八月十
      四日交路九十字第０五０五六二號函一份在卷可考，是異議人辯稱對曳引車增
      允百分之十寬容量，於三十八點五公噸內均符合法定載重云云，顯與法律規範
      精神相悖，並非可採。
  (三)按「有關汽車裝載整體物品有超重且未請領臨時通行證之違規行為，應屬二種
      違規行為，參考交通部九十一年一月二十三日交路字第０九一００一五九九五
      號函之說明原則，對數行為違反數個行政法上義務之規定者分別處罰之法理，
      同時基於道路交通管理處罰條例之立法目的係為加強道路交通管理，維護交通
      秩序，確保交通安全，本案交通部同意台北區監理所見解，即應依道路交通管
      理處罰條例第二十九條第一項第二款及同條例第二十九條之二第一項及第三項
      規定分別裁處」，有交通部九十一年八月三十日交路字第０九一００四八八二
      八號函在卷可佐；經本院函查交通部公路總局台北區監理所基隆監理站結果，
      亦復稱：「有關華新貨櫃（股）公司所有一二五─ＫＢ號曳引車，載運四十呎
      貨櫃一只，經警過磅總重四十三點五二公噸，核重三十五公噸，超載八點五二
      公噸及未依規定請領通行證（現場無法出示證明），該案應依道路交通管理處
      罰條例第二十九條之二第一項及第三項及第二十九條第一項第二款規定分別裁
      處，抑或僅依第二十九條之二第一項及第三項（超載）規定裁罰為妥，檢送交
      通部九十一年交路字第０九一００四八八二八號函釋一份參考，另超載認定則
      應以該車輛所核重三五公噸為裁罰基準，故本案即無逾百分之十得否免以處罰
      之問題」，有該站九十三年六月十六日北監基四字第０九三０００六八０九號
      函一份在卷可參。本案異議人所屬車號一二五─ＫＢ號曳引車，係裝載四十呎
      貨櫃之整體物品總重量達四十三點五二公噸，且未請領臨時通行證，係屬不同
      之違規行為，並無異議人所辯一事兩罰之情形。原處分機關依道路交通管理處
      罰條例第二十九條之二第三項、第二十九條第一項第二款之規定裁處罰鍰新台
      幣（下同）貳萬參仟伍佰元，並無不合，本案異議為無理由。
五、據上論斷，依道路交通案件處理辦法第十九條前段裁定如主文。
中　　　華　　　民　　　國　　九十三　　年　　　七　　　月　　十五　　日
                            臺灣基隆地方法院交通法庭
                                法  官    何  怡  穎
右正本證明與原本無異。
對於本件裁定如有不服，應於收受送達後五日內，向本院提出抗告書狀，敘述抗告之
理由，抗告於臺灣高等法院。
                                書記官    李  繼  業
中　　　華　　　民　　　國　　九十三　　年　　　七　　　月　　 十五 　　日
